臺灣苗栗地方法院刑事判決　　　　　　　 94年度訴字第186號
公　訴　人　臺灣苗栗地方法院檢察署檢察官
被　　　告　乙○○
　　　　　　　　　　押)
指定辯護人　本院公設辯護人　丙○○
上列被告因強盜案件，經檢察官提起公訴（94年度偵字第1061號
），本院判決如下：
    主  文
乙○○踰越牆垣而竊盜，因脫免逮捕，而當場施以強暴，累犯，
處有期徒刑伍年陸月。
　　犯罪事實
一、乙○○前因違反毒品危害防制條例案件，經法院判處有期徒
    刑6 月、8 月；又因竊盜罪被判處有期徒刑7 月；8 月及 7
    月部分經定執行刑為1 年2 月，與6 月部分接續執行，於民
    國92年8 月22日假釋出監，後經撤銷假釋，執行殘刑2 月24
    日，後又另犯竊盜罪，為法院判處有期徒刑1 年，二者接續
    執行，於94年（起訴書誤載為93年）1 月15日執行完畢。竟
    仍不知悔改，復基於意圖為自己不法之所有，於94年3 月27
    日14時許，在苗栗縣苗栗市○○里○ 鄰○○街18號甲○○住
    處，踰越圍牆，進入甲○○住處竊取甲○○所有之郵局金融
    卡1 張、金戒指1 只及行動電話2 支（磨托羅拉牌紅色及
    GVC 牌銀色各1）， 得手後隨即翻牆離去，適為返回住處之
    甲○○發現，乃尾隨至苗栗市○○里○○街21巷2 號將乙○
    ○攔下，乙○○為脫免逮捕，乃持竊得之其中行動電話1 支
    敲打甲○○並與甲○○扭打，當場對甲○○施強暴行為，致
    甲○○受有右臂扭傷、左中指挫傷、扭傷及右手指扭傷之傷
    害。嗣為據報到場之員警當場將仍與甲○○扭打之乙○○逮
    捕，並扣得乙○○竊得之上開郵局金融卡、金戒指及行動電
    話（均已發還），始悉上情。
二、案經甲○○訴由苗栗縣警察局苗栗分局報請臺灣苗栗地方法
    院檢察署檢察官偵查起訴。
    理  由
一、上揭犯罪事實，除就以行動電話敲打甲○○一節，為被告所
    否認外，其餘犯罪事實，已據被告於警、偵訊及本院審理時
    自白不諱，並有下列證據可以證明:
（一）告訴人甲○○警詢中之指訴，證明：遭竊及於逮捕被告過
      程中遭被告反擊並因此受傷之事實。
（二）證人范植英、黃文雄偵查中之證詞，證明：渠等據報到場
      時，被告尚有與告訴人扭打行為之事實。
（三）告訴人提出之診斷證明書，證明：告訴人因與被告發生扭
      打之行為致受有前述傷害之事實。
（四）告訴人出具之贓物認領保管單，證明：被告已竊得該保管
      單上所載之物。
二、綜上所述，被告自白與事實相符，本件事證已臻明確，被告
    前開之犯行，洵堪認定，應依法予以論科。
三、對於被告辯解及對於被告有利證據，本院之判斷：
    就以行動電話敲打甲○○一節，雖為被告所否認，但被告確
    實有用其中1 支竊得之行動電話敲打甲○○，業據被害人甲
    ○○於警詢中指述甚詳：「竊嫌為了要逃跑，從衣服口袋拿
    出另一支我遭竊之行動電話敲我，並與我發生扭打勒我脖子
    」（偵卷第21頁），被害人既能將被告從口袋取出之當時情
    形加以描繪，且僅稱拿1 支，而非籠統稱被用手機敲打；而
    衡情被告竊得上開手機後，因其體積不大，將之置放於口袋
    中，亦符常理。因此被害人所稱為被告使用竊得之手機敲打
    一節，應屬可信。被告上開辯解實屬卸責之詞，不堪採信。
四、論罪科刑的理由：
（一）按刑法第329 條之以強盜論，即以強盜罪相當條文處罰之
      意，並非專以第328 條第1 項之強盜論，故第330 條所謂
      犯強盜罪，不僅指自始犯強盜罪者而言，即依第329 條以
      強盜論者，亦包括之，如此項準強盜有第321 條第1 項各
      款情形之1 ，自應依第330 條論處。此固為最高法院42年
      台上字第523 號意旨所明示，但該判例所謂「此項準強盜
      有第321 條第1 項各款情形之1 ，自應依第330 條論處」
      ，係指於防護贓物、脫免逮捕或湮滅罪證時，另有第32 1
      條之加重情形，始足當之；反之，如竊盜時有第32 1 條
      之加重條件，而於防護贓物、脫免逮捕或湮滅罪證時並無
      該條之加重條件，則亦僅成立刑法第329 條之準強盜罪，
      而不得論以同法第330 條之加重強盜罪，否則即有一行為
      被「雙重評價」或如論者所批評之「疊床架屋」問題，而
      與刑法理論有所違背。此從細繹上揭最高法院判例所根據
      之事實：「上訴人果有於夜間侵入他人住宅行竊，因被事
      主發覺急追，為防護贓物，脫免逮捕，乃以竊得手槍，對
      天連放兩響情事，則其所犯之準強盜罪，已具有刑法第32
      1 條第1 項第1 款之情形，即應依同法第330 條第1 項於
      夜間侵入住宅強盜罪論處。」可以明顯看出，於為防護贓
      物，脫免逮捕時，另有以竊得手槍，對天連放兩響之情事
      。因該手槍為「兇器」，自符合刑法第330 條第1 項加重
      強盜罪之要件（最高法院48年台上字第166 號判例、48年
      台上字第878 號判例、76年度台上字第1146號判決意旨參
      照）。再從刑法第330 條之文義解釋：「犯強盜罪而有第
      321 條第1 項各款情形之一者」，亦必須是於犯強盜罪之
      「行為時」，有第321 條第1 項各款情形之一者，始足構
      成。反之，若犯準強盜罪之「行為時」，並無第321 條第
      1 項各款情形之1 者，如何構成第330 條之罪？綜上所論
      ，因此實務上若有異於上述之論述及所引上揭判例或判決
      意旨之精神者，自非本院所採。
（二）又刑法第329 條竊盜或搶奪，因防護贓物、脫免逮捕或湮
      滅罪證，而當場施以強暴、脅迫者，即以強盜論，不以所
      施強暴、脅迫手段，達於至使他人不能抗拒之程度為成立
      準強盜罪之要件，此與刑法第328 條第1 項之普通強盜罪
      之構成要件不同（最高法院92年度台上字第4760號判決參
      照）。
（三）本案被告固踰越牆垣入內竊盜，符合刑法第321 條第1 項
      第2 款之加重條件，但被告於脫免逮捕，施以強暴之「行
      為時」並無第321 條第1 項各款之加重條件；其雖以竊得
      之手機敲打被害人，但手機之一般功用為供聯絡使用之電
      話，雖有一定之重量，外殼質地亦有堅硬之處，但尚難在
      客觀上認為足以對人之生命、身體、安全構成威脅而符合
      第321 條第1 項第3 款之「兇器」，否則任何身上堅硬之
      物如鑰匙、皮帶環、皮鞋後跟、手錶等皆有可能成為兇器
      ，而為學者譏為：「恐須行為人行竊時赤身裸體，否則均
      有可能成為攜帶兇器」（參甘添貴，體系刑法各論第2 卷
      ，2000年，第73頁）。綜上說明，本案核被告所為係犯刑
      法第329 條、第328 條第1 項之準強盜罪，起訴書認構成
      同法第330 條第1 項之加重強盜罪，尚有誤會，然起訴事
      實仍屬同一，起訴法條應予變更。再被告以行動電話敲打
      並傷害被害人之行為，就其犯罪整體行為觀之，為準強盜
      罪之部分行為，僅成立單一之準強盜罪，不另論傷害罪，
      起訴書認為另構成刑法第277 條第1 項傷害罪，而與加重
      強盜罪有方法結果關係之裁判上一罪關係，尚有誤會，併
      此敘明。又被告受有如事實欄所載罪刑執行情形，有臺灣
      高等法院被告前案紀錄表在卷可按，其於有期徒刑之執行
      完畢後，5 年內再犯本件有期徒刑以上刑之罪，為累犯，
      應依刑法第47條規定，加重其刑。
（四）被告雖否認以行動電話敲打被害人，心存僥倖，並不可取
      。但審酌被告坦承大部分之犯行，並參酌其生活狀況、品
      行、智識程度、犯罪之動機、目的、手段、竊取之物品亦
      已歸還被害人，所生危害不大及公訴人求刑等一切情狀，
      量處主文所示之刑，以符罪刑相當原則。
五、適用法律依據：
（一）刑事訴訟法第299條第1項前段、第300條。
（二）刑法第329 條、第328條第1項、第47條。
六、本案經檢察官黃俊鳴到庭執行職務。
 中　　華　　民　　國　　94　　年　　6 　　月　　17   日
                    刑事第一庭  審判長法官　周淡怡
                                      法官  顧正德
                                      法官  李太正
以上正本證明與原本無異。
如不服本判決，應於判決送達後10日內向本院提出上訴狀（應抄
附繕本）。告訴人或被害人如對於本判決不服者，應具備理由請
求檢察官上訴，其上訴期間之計算係以檢察官收受判決正本之日
期為準。
                                    書記官  劉秋雯
中　　華　　民　　國　　94　　年　　7 　　月　　5 　　日
中華民國刑法第329條
 (準強盜罪)
竊盜或搶奪，因防護贓物、脫免逮捕或湮滅罪證，而當場施以強
暴脅迫者，以強盜論。
中華民國刑法第328條
意圖為自己或第三人不法之所有，以強暴、脅迫、藥劑、催眠術
或他法，至使不能抗拒，而取他人之物或使其交付者，為強盜罪
，處五年以上有期徒刑。
以前項方法得財產上不法之利益或使第三人得之者，亦同。
犯強盜罪因而致人於死者，處死刑、無期徒刑或十年以上有期徒
刑；致重傷者，處無期徒刑或七年以上有期徒刑。
第 1 項及第 2 項之未遂犯罰之。
預備犯強盜罪者，處一年以下有期徒刑、拘役或3,000元以下罰金
。
